【裁判字號】    95,台上,5310
【裁判日期】    950927
【裁判案由】    強盜等罪
【裁判全文】
最高法院刑事判決            九十五年度台上字第五三一０號
上  訴  人  乙○○
            甲○○
上列上訴人等因強盜等罪案件，不服台灣高等法院中華民國九十
五年七月十三日第二審判決（九十四年度上重訴字第一一一號，
起訴案號：台灣新竹地方法院檢察署九十三年度偵字第一四四七
、一九七八號），提起上訴，本院判決如下：
    主  文
原判決關於乙○○、甲○○強盜殺人部分撤銷，發回台灣高等法
院。
其他上訴駁回。
    理  由
壹、撤銷發回更審部分（即乙○○、甲○○強盜殺人部分）：
本件原判決維持第一審論處乙○○、甲○○強盜而故意殺人罪刑
之判決（均處無期徒刑，甲○○並為累犯），駁回上訴人等在第
二審之上訴，固非無見。
惟查：(一)、原判決認定上訴人等與陳月琴（業經判決確定）於民
國九十三年一月十九日上午六時十五分前往財團法人工業技術研
究院風力測試中心（下稱風力測試中心）廠方內之臥室、工廠、
實驗室竊取財物，欲離開時適該中心職員林仁岳見行跡可疑而上
前攔阻，甲○○即以該車衝撞林仁岳，且為求防護贓物及脫免逮
捕，甲○○、乙○○一起下車施強暴而將之強押上車，期間甲○
○藉詞林仁岳欺負其友人老婆，持破壞剪敲擊林仁岳左額頭部，
致林仁岳陷於意識不清、無法還擊之狀態，乙○○復恐遭林仁岳
認出身分，順手將原置於該贓車後座之棉質褲子一條套在林仁岳
頭上，並將褲腳在林仁岳口鼻部位附近交叉後紮實打結，此際，
渠二人見行跡敗露，遂共同基於殺人之犯意聯絡，謀議將林仁岳
載至人煙罕至之偏僻山區予以殺害。即由甲○○駕車抵達距離「
風力測試中心」約二、三公里處之位於新竹縣新埔鎮竹十一線尖
山道路山區「山溪育樂公司」，由乙○○持破壞剪破壞大門鎖頭
後，甲○○即駛入該公司私人土地內，停放在距離大門約二百公
尺處，由乙○○戴手套持自「風力測試中心」竊得之黃色膠帶，
緊密纏繞並結實綑綁林仁岳之頭部及口、鼻等人體賴以呼吸之重
要部位，約三、五分鐘後，林仁岳即因生前遭悶扼、綑綁窒息致
呼吸性休克而死亡等情。似認渠等見行跡敗露後，始行共同基於
殺人犯意，由甲○○將車駛入「山溪育樂公司」內距離該公司大
門約二百公尺處，由乙○○戴手套，以黃色膠帶，緊密纏繞並結
實綑綁林仁岳之頭部及口、鼻等人體賴以呼吸之重要部位，林仁
岳即因生前遭悶扼、綑綁窒息致呼吸性休克而死亡；惟理由論述
：(1)、甲○○、乙○○將被害人強押上車後，以褲子罩住被害人
頭部並打結，復以黃色膠帶緊密纏繞、綑綁被害人之口、鼻部位
，甲○○、乙○○當場所實施之強暴，即係殺人之行為等語（見
判決書第十六頁），卻又認強押上車，以褲子罩住被害人頭部並
打結時，即為殺人行為，就殺人犯意起於何時，前後論述不一。
(2)、原判決上開認定係以乙○○、甲○○進入「山溪育樂公司」
內，始行由乙○○以黃色膠帶纏繞綑綁林仁岳外罩之頭部及口、
鼻部位。惟理由採認乙○○之供述：擔心被害人認出，就順手把
後座之褲子套在被害人頭上，並用黃色膠帶把被害人眼睛部位綑
住，在山區伊是把褲子套在被害人頭上，用黃色膠帶套住頭部之
後就去上坡處丟工具袋……等語，似又認在尚未進入「山溪育樂
公司」之前，乙○○即有以黃色膠帶綑住林仁岳之頭部，事實與
理由記載亦有不符；均有判決理由矛盾之違誤。(二)、原判決以甲
○○、乙○○二人就何人下手實施以黃色膠帶纏繞被害人頭部、
口、鼻等於案情關鍵之點均互推卸責，惟參酌乙○○、甲○○於
警訊、偵查中之供述，及乙○○於警、偵訊中均未提及甲○○有
以膠帶綑綁被害人頭部之情，認乙○○供稱係甲○○所為，應係
脫罪卸責所為之辯解，不足採信云云。惟乙○○於警詢、偵訊曾
稱「……進入命案的地點，然後我看到甲○○用黃色膠帶綑住被
害人的下巴」、「甲○○如何綑綁林仁岳我不清楚，我膠袋撕不
起來，就把膠帶拿給甲○○處理，我在車上只有拿一塊布蓋住他
的頭」等語，該等供述如何不能認乙○○未提及甲○○有以膠帶
綑綁被害人頭部之情，原判決未予說明，非無判決不備理由之違
誤。(三)、林仁岳於九十三年一月十九日即被殺死亡，證人林碧玉
於偵查中指稱九十三年一月十九日上午十時許，工研院的人員就
前往湖鏡派出所報案，且林仁岳屍體於九十三年二月十一日為張
祿修發覺，原判決理由卻將上揭報案時間記載為九十三年十月十
九日，又將屍體發現日期載為九十三年二月二十三日，均與卷證
資料不符，亦有違誤。(四)、原判決事實欄記載林仁岳遭甲○○以
破壞剪敲擊林仁岳左額頭部，致林仁岳陷於意識不清、無法還擊
之狀態，惟理由未說明林仁岳陷於意識不清、無法還擊之依據，
亦嫌理由欠備。以上或為上訴意旨所指摘，或為本院得依職權調
查之事項，應認原判決關於強盜殺人部分有撤銷發回更審之原因
。
貳、上訴駁回部分（即甲○○結夥三人以上竊盜部分）：
按刑事訴訟法第三百七十六條所列各罪之案件，經第二審判決者
，不得上訴於第三審法院，法有明文。本件甲○○另因結夥三人
以上竊盜案件，原審係依刑法第三百二十一條第一項第四款論處
罪刑，核屬刑事訴訟法第三百七十六條第二款之案件，依首開說
明，既經第二審判決，自不得上訴於第三審法院，甲○○竟復提
起上訴，顯為法所不許。此部分其上訴為不合法，應予駁回。
據上論結，應依刑事訴訟法第三百九十五條前段、第三百九十七
條、第四百零一條，判決如主文。
中    華    民    國  九十五  年    九    月  二十七  日
                      最高法院刑事第七庭
                          審判長法官  孫  增  同
                                法官  吳  昆  仁
                                法官  趙  文  淵
                                法官  吳      燦
                                法官  呂  丹  玉
      本件正本證明與原本無異
                                      書  記  官
中    華    民    國  九十五  年    十    月    二    日
                                                      V


司法院資訊處製作；財團法人民間司法改革基金會備份。
